【裁判字號】    95,訴,616
【裁判日期】    970620
【裁判案由】    侵權行為損害賠償
【裁判全文】
臺灣桃園地方法院民事判決               95年度訴字第616號
原      告  林旻慶即永善商行
            庚○○
            丁○○
共      同
訴訟代理人  羅紀雄律師
被      告  丙○○
            壬○○
            子○○
共      同
訴訟代理人  盧建宏律師
共      同
複  代理人  簡長輝律師
            戊○○
上列當事人間請求侵權行為損害賠償事件，於民國97年5 月22日
辯論終結，本院判決如下：
    主  文
被告子○○應給付原告庚○○新台幣壹拾萬元、原告丁○○新台
幣伍萬元，及自均民國九十六年十二月十五日起至清償日止，按
年息百分之五計算之利息。
訴訟費用由被告子○○負擔百分之二，餘由原告負擔。
本判決第一項得假執行。但被告子○○如以新台幣壹拾萬元為原
告庚○○預供擔保、以新台幣伍萬元為原告丁○○預供擔保，得
免為假執行。
原告其餘假執行之聲請駁回。
    事  實
一、原告方面：
  (一)聲明：
  1.被告應連帶給付原告庚○○新台幣（下同）53萬6,000 元，
    及自民國96年12月14日民事追加起訴狀繕本送達之翌日即96
    年12月15日起至清償日止，按年息5 ％計算之利息。
  2.被告應連帶給付原告丁○○30萬元，及自96年12月14日民事
    追加起訴狀繕本送達之翌日即96年12月15日起至清償日止，
    按年息5 ％計算之利息。
  3.被告應連帶給付原告林旻慶即永善商行1,060 萬4,606 元，
    及自95年2 月25日起至清償日止，按年息5 ％計算之利息。
  4.願供擔保請准宣告假執行。
  (二)陳述：
  1.被告丙○○、壬○○在桃園縣大園鄉○○○路25號共同經營
    「大園牛排館」，並雇用被告子○○為受僱人，負責該牛排
    館材料準備及烹煮食物等工作。於95年2 月24日上午8 時許
    ，明知牛排館內爐具上正在烹煮食物，卻貿然外出，致爐具
    持續燃燒而引發大火，使該牛排館被燒毀，且延燒至左鄰同
    一門牌原告林旻慶即永善商行所有之昇香製香佛具量販店（
    下稱本件佛具店），店內財物因此火災燃燒均已不能回復或
    回復顯有重大困難，受損財物價值共計達1,060 萬4,606 元
    。又本件火災發生時，原告庚○○、丁○○適在店內，原告
    庚○○於逃出時遭燒毀掉落地上之木板絆倒，造成十二胸椎
    壓迫性骨折、尾椎線性骨折之傷害，原告丁○○則受有左前
    臂及左膝擦挫傷之傷害，為此原告庚○○、丁○○身體及精
    神上均受極大之痛苦。查被告等共同經營本應注意消防安全
    ，妥為使用瓦斯設備，竟疏於注意，以致發生瓦斯氣爆，釀
    成火災，燒毀原告林旻慶即永善商行所有財物，並造成原告
    庚○○、丁○○受有前揭傷害，自應負共同侵權行為損害賠
    償責任。又被告子○○為被告丙○○、壬○○之受僱人，被
    告丙○○、壬○○對於被告子○○於執行職務時因過失不法
    侵害原告權利所造成之損害，應負僱用人之連帶賠償責任。
    爰依民法第184 條第1 項、第185 條第1 項、第188 條第1
    項前段、第193 條第1 項、第195 條第1 項規定，訴請被告
    3 人連帶賠償原告林旻慶即永善商行之財物損失1,060 萬4,
    606 元、原告庚○○醫療費用3 萬6,000 元及精神慰撫金50
    萬元、原告丁○○精神慰撫金30萬元。
  2.又永善商行為原告林旻慶所獨資經營，本件佛具店為永善商
    行所有，原告丁○○為永善商行之經理，實際在場負責本件
    佛具店之店務，並向原告林旻慶領取薪資，雖原告丁○○前
    曾稱伊為永善商行及佛具店之實際經營人，本件佛具店內財
    物為其所有，林旻慶係負責另一中壢店面，兄弟二人各自收
    益云云，惟據原告庚○○曾以證人身分證述永善商行為原告
    林旻慶所開設、店內營收係歸原告林旻慶即永善商行所有等
    語，且林旻慶、丁○○兄弟既一致同意列名原告林旻慶獨資
    為該店負責人，並申請辦妥營利事業登記證，則在法律上及
    對外關係上，即應以林旻慶為該店負責人，並為店內商品及
    全部陳設之所有人，至林旻慶、丁○○兄弟對共有財產之分
    管及使用收益分配之內部關係，從而原告林旻慶即永善商行
    為本件侵權行為受損害人之地位。
  3.再者，大園牛排館係被告丙○○向房東己○○所承租，被告
    丙○○亦經常出入該牛排店內，而店內舉凡牛排館之進貨、
    結帳、向用餐客戶收款結帳等則由被告壬○○一手包辦，被
    告子○○僅係從旁協助，顯見被告子○○並非負責經營之人
    ，僅係受僱而已，實際經營人為壬○○夫婦。是本件火災之
    發生，雖係因被告子○○之過失行為所致，惟被告丙○○、
    壬○○既係被告子○○之僱用人，應對於被告子○○之侵權
    行為負連帶賠償責任。且本件火災之發生，除被告子○○之
    過失行為所致外，應不排除係因牛排館內瓦斯、炊具及防火
    消防設施之設置有所疏失或疏於管理，被告丙○○、壬○○
    亦應有過失而應負共同侵權行為人責任。被告子○○、壬○○前經鈞院隔離訊問，雖供稱該牛排館本係由子○○、壬○○合夥經營，於95年1 月1 日讓渡給被告子○○單獨經營云
    云，惟顯係為使被告丙○○、壬○○脫免責任之詞，而證人
    己○○雖證稱被告丙○○承租房屋時，壬○○亦有到場，丙○○有表明係為提供壬○○開設牛排館之用、嗣後房租係由
    壬○○、子○○支付云云；惟倘如證人所言，則上開房屋簽
    訂租約時，被告壬○○既已到場，丙○○又當場表示承租該
    屋係為提供壬○○開設牛排館，且證人其後前往牛排館收租
    時均由壬○○支付租金，則按一般經驗法則，自應由被告壬○○具名簽約始符情理，殊無由被告丙○○出名簽約之理，
    則縱由被告丙○○出名承租，衡情亦應由實際開店使用房屋
    之被告壬○○簽名連帶保證以示負責，詎壬○○既已到場，
    而出租人己○○又已獲悉係由壬○○實際使用該屋開店，竟
    未要求壬○○在租約上簽名為承租人或連帶保證人，顯與常
    情有違，足見證人所稱係由被告丙○○承租提供其妻壬○○
    開設牛排館云云，均非實在，衡諸一般情理，自應認定出名
    承租之被告丙○○即係使用該屋開店之人。次查，經營商店
    者非必時時刻刻躬親在場，而實際打理店務、接觸顧客之人
    亦未必係該商號之經營者，縱證人伊前往收租時，均見被告
    壬○○、子○○在場經營，甚少看見被告丙○○云云，按上
    開說明，該牛排館實際係由何人經營，殊非該證人所能判斷
    ，故證人己○○所稱該點係由壬○○、子○○二人經營云云
    ，要屬證人己○○個人臆測之意見。至證人己○○另證稱被
    告壬○○於95年農曆過年前曾向伊表示農曆年過後要將店讓
    渡給子○○經營云云，惟經詢以究係於何時聽聞上情，證人
    己○○竟一再供稱忘記係在農曆過年前多久，惟該情迄其到
    庭作證僅隔半年，證人卻證稱遺忘，卻對事隔一年辦理訂約
    出租該房屋及其後每月前往收租之詳細情形仍能歷歷在目，
    實不足採信。
  4.本件佛具店內財物損失之項目、數量，除有卷附現場照片可
    佐，並業經兩造會同桃園縣禮儀用品商業同業公會人員至現
    場清點如附件一，其中附件一編號1 至468 號品項物件，均
    為佛具店內待出售之新品貨物，無折舊問題，其價值如附表
    一所列金額，亦經中華民國禮儀用品職業工會全國聯合會認
    定屬實恰當。至附件一編號469 至477 號品項物件為佛具店
    內之財物，爰提出相關單據為證。附件一編號478 、479 號
    品項物件為佛具店內鐵皮屋及裝潢水電等工程費用支出，則
    經證人游丁財、彭盛嵩、甲○○、辛○○、乙○○等人到庭
    證述。附件一編號480 、481 號所示之零錢、衣服等，雖原
    告未能提出確切數額，另附件一編號470 至479 、481 號品
    項物件如有折舊爭議，均請鈞院依民事訴訟法第222 條第2
    項酌定。附件一所示品項物件均已因本件火災已回復不能或
    回復顯有重大困難，被告應以金錢賠償並連帶負責。
  (三)證據：
    提出：1.桃園縣政府營利事業登記證（本院卷一第27頁）。
          2.火災現場照片（本院卷一第33-55 頁）。
          3.房屋租賃契約書（本院卷一第28-30 頁）。
          4.刑事再議聲請狀（本院卷二第86頁以下）。
          5.財政部95年2 月8 日台財稅字第09400632411 號函
            所公布之94年度營利事業各業同業利潤標準（本院
            卷二第100-102頁）。
          6.附件一編號469 號CD視聽台之特約店契約書（本院
            卷二第150-157 頁）、編號470 號寢具之協興棉被
            行估價單1 紙（本院卷二第158 頁）、編號471 號
            家具之金豪座企業有限公司估價單1 紙（本院卷二
            第159 頁）、編號472 號家電之名神電器有限公司
            估價單2 紙（本院卷二第160-161 頁）、編號473
            號電腦之博士電腦（仕達電腦）估價單1 紙（本院
            卷二第162 頁）、編號474 號筆記型電腦之估價單
            紙（本院卷二第163 頁）、編號475 號鋼琴之發票
            1 紙（本院卷二第164 頁）、編號476 號古箏之上
            海敦煌樂器有限公司發票1 紙（本院卷二第165 頁
            ）、編號477 號美日語言書籍光碟之息技實業股份
            有限公司發票1 紙（本院卷二第166 頁）、編號47
            8 號鐵皮屋之巨昌企業社癸○○估價單（本院卷二
            第167 頁）、編號479 號裝潢水電含拆除重建之達
            美裝潢企業社負責人彭盛嵩之估價單（本院卷二第
            168 頁）。
          7.財政部台灣省北區國稅局營業稅查定課徵（405）
            核定稅額繳款書（本院卷二第169 頁）。
          8.台灣高等法院96年度抗字第954 號民事裁定（本院
            卷二第204 頁）。
          9.本院96年12月5 日桃園木民義字96年度重訴字第92
             號函文（本院卷二第294 頁）。
          10.庚○○、丁○○壢新醫院診斷證明書各2 份（本
             院卷二第295-296 頁）。
          11.本院刑事庭95年度易字第1570號刑事判決（本院
             卷二第297-298 頁）。
          12.中國傳統國術損傷整復協會證明書等單據（本院
             卷二第299-302 頁）。
          13.丁○○聘書等（本院卷二第303-305 頁）。
    聲請：1.桃園縣禮儀用品商業同業公會會同至現場勘驗並鑑
            定貨品價格（本院卷二第6-50、93頁） 。
          2.中華民國禮儀用品職業工會全國聯合會就附件一所
            示品項物件價值鑑定（本院卷二第118頁）。
          3.傳喚證人即原告庚○○（本院卷二第215 頁以下）
            、癸○○（本院卷二第216 頁以下）、彭盛嵩（本
            院卷二第218 頁以下）、己○○（本院卷第232 頁
            以下）、甲○○、乙○○、辛○○（本院卷二第
            241 頁以下）。
二、被告方面：
  (一)聲明：原告之訴駁回，如受不利判決願供擔保請准宣告免為
    假執行。
  (二)陳述：
  1.本件原告丁○○證稱其為永善商行的實際負責人，原告林旻
    慶只是單純的登記名義人，在上開店內並無任何財物損失，
    而原告林旻慶即永善商行在桃園地檢署95年度他字第1911號
    檢察官偵訊時亦為相同供述，並表示起訴狀所附損害明細表
    及照片所示之相關財物皆為其所有，伊才是被害人，而放在
    製香工廠內之相關財物，香與製香機器部分，才屬伊與林旻
    慶共有，又原告丁○○於95年2 月14日桃園縣消防局火災現
    場勘查時亦以老闆身分簽到，足見丁○○確為實際負責人，
    受損財物之所有人。而原告林旻慶即永善商行於95年8 月28
    日履勘時稱，製香工廠內之相關物品完全未受損，故原告林
    旻慶即永善商行於本件火災中並無損失，無權提起本件訴訟
    。
  2.本案火災發生及原告丁○○、庚○○之受傷結果，係由被告
    子○○個人使用爐火疏失所致，與牛排館之防火設備缺失與
    否無涉。被告丙○○、壬○○於事發當時均未身處牛排館內
    ，對被告子○○個人行為，無從預料，實難以防範，誠非被
    告丙○○、壬○○之疏忽所致。且查原告等對桃園地方法院
    檢察署95年度偵字第22568 號對被告丙○○、壬○○不起訴
    處分聲請再議，業經台灣高等法院檢察署96年度上聲議字第
    1338號處分書以本案火災之發生及聲請人丁○○、庚○○之
    受傷結果，係由子○○個人使用爐火疏失所致，與牛排館內
    之防火設備缺失與否無涉。且被告丙○○、壬○○二人於案
    發當時均未身處牛排館內，渠等對子○○個人行為，無從預
    料，誠難以防範，亦非渠等疏失所致，不能認定被告丙○○
    、壬○○2 人有過失之事實為由，駁回再議聲請。又被告丙○○係因受其妻壬○○所託，僅代為出面向己○○承租，並
    未經營大園牛排館，該牛排館係由被告之妻壬○○與其姐子
    ○○共同經營，後來壬○○讓渡與子○○獨自經營，關於房
    屋承租、租金繳納及事後頂讓等相關情形，業經證人己○○
    具結證述明確，被告子○○、壬○○亦經鈞院隔離訊問而為
    一致之陳述，而原告雖稱以依一般經驗法則，若被告丙○○
    無參與牛排館之經營，簽約者應非由被告丙○○為之，而應
    由在場者壬○○為之云云，然查被告丙○○與被告壬○○為
    夫妻，是妻亦承租使用之場地，由夫代為協商簽訂租約，亦
    為人之常情，是原告依此指摘被告丙○○為系爭房屋之租約
    簽訂人，即為大園牛排館之經營者顯然有誤；再則本件租約
    ，出租人並無要求連帶保證人，是此又何來由壬○○為連帶
    保證人之理，足見原告以系爭租約未經壬○○為連帶保證人
    ，而爭執被告為大園牛排館之經營者，亦有誤解。又被告丙○○從未給付過系爭房屋之租金等情，亦經證人己○○證述
    明確，是若被告丙○○為大園牛排館之經營者，為實際承租
    系爭房屋之使用者，又豈會無給付租金予出租人過。再被告
    丙○○本身以製作、銷售麵包至訂貨廠商為業，麵包工廠設
    於住所地桃園縣中壢市○○路○ 段213 號，經常要送麵包至
    廠商處，根本無暇再去經營牛排館，亦有被告子○○與被告
    壬○○經隔離訊問陳述明確。又者，被告子○○於95年2 月
    24 日 案發當日桃園縣消防局火災現場勘查時，亦以老闆身
    分簽到，足認其確為大園牛排館之經營者，並非如原告所指
    係受僱於被告丙○○、壬○○。
  3.對於因本件火災而遭燃燒損壞之附件一所示品項物件之數量
    不爭執。附件一編號1 至468 號品項物件同意以附件一所列
    單價，並依原告所提出之財政部95年2 月8 日台財稅字第09
    400632411 號函所公布之94年度營利事業各業同業利潤標準
    扣除11％之利潤計算價值。至附件一編號469 至481 號品項
    物件，是否已達不能回復或回復顯有重大困難應由原告舉證
    ，並應予以折舊。且原告聲請傳喚證明原告因本件火災受損
    害金額之相關證人，僅憑個人主觀臆測，均未提出客觀之發
    票、收據或相關文件證明，且時間久遠，記憶難免有所疏漏
    ，渠等所為證詞，自難憑信。
  4.原告庚○○、丁○○請求之精神慰撫金過高。原告庚○○至
    國術館診療之費用非屬必要費用，不得請求。
  (三)證據：提出台灣桃園地方法院檢察署檢察官95年度偵字第92
    95號起訴書（本院卷二第65頁）、台灣高等法院檢察署處分
    書（本院卷二第108-109 頁），並聲請函詢台灣省北區國稅
    局原告永善商行營利事業所得稅申報之一般管銷費用（本院
    卷二第194 頁）、聲請傳喚己○○（本院卷一第166 頁以下
    ）。
三、本院依職權於95年8 月28日會同兩造及桃園縣禮儀用品商業
    同業公會人員至火災現場勘驗（本院卷一第92頁以下），並
    向桃園縣政府警察局大園分局調取火災原因調查報告書（本
    院卷一第116-160 頁）、向台灣桃園地方法院檢察署調取95
    年度他字第1911號偵查卷宗、調取本院96年度重訴字第92號
    案卷、林旻慶90年至94年度稅務電子閘門財產所得調件明細
    表（本院卷二第253-266 頁）、函詢財政部台灣省北區國稅
    局桃園分局（本院卷二第191-193） ，及隔離訊問被告壬○○、子○○（本院卷第82頁以下）、傳訊證人即原告丁○○
    （本院卷一第90頁以下）。
    理  由
壹、程序方面：
    按訴狀送達後，原告不得將原訴變更或追加他訴。但請求之
    基礎事實同一者、擴張或減縮應受判決事項之聲明者及不甚
    礙被告之防禦及訴訟之終結者，不在此限。民事訴訟法第25
    5 條第1 項但書第2 款、第3 款、第7 款定有明文。經查，
    本件原告林旻慶即永善商行起訴時主張因被告侵權行為導致
    本件火災發生，原告林旻慶即永善商行受有損害1,000 萬元
    以上，因無法籌措裁判費，僅暫時請求被告連帶賠償300 萬
    元，至於其他損害原告保留請求權等語，並聲明：被告應連
    帶給付原告林旻慶即永善商行300 萬元，及自95年2 月25日
    起至清償日止按年息5 ％計算之利息。嗣原告林旻慶即永善
    商行先後於95年12月29日、96年1 月13日於本院刑事庭95年
    度易字第1570號提起刑事附帶民事訴訟，經本院刑事庭以96
    年度附民字第12號、第19號受理後移送本院民事庭以96年度
    重訴字第92號審理，於該案中原告林旻慶即永善商行、庚○○、丁○○均主張因被告侵權行為導致本件火災發生，致原
    告林旻慶即永善商行受有財物損失1,060 萬4,606 元、原告
    庚○○因身體傷害而受有損害53萬6,000 元、原告丁○○因
    身體傷害而受有損害30萬元，而請求被告應連帶給付原告林
    旻慶即永善商行扣除300 萬元後之760 萬4,606 元、原告庚○○53萬6,000 元、原告丁○○30萬元，該案嗣經兩造合意
    停止訴訟後，因於4 個月未續行訴訟依法視為撤回其訴等情
    ，業經本院調取該案卷宗核閱屬實。嗣原告乃於96年12月14
    日於本件追加起訴，追加原告庚○○、丁○○，並聲明：1.
    被告應連帶給付原告庚○○53萬6,000 元，及自民事追加起
    訴狀繕本送達之翌日即96年12月15日起至清償日止，按年息
    5 ％計算之利息。2.被告應連帶給付原告丁○○30萬元，及
    自民事追加起訴狀繕本送達之翌日即96年12月15日起至清償
    日止，按年息5 ％計算之利息。3.被告應連帶給付原告林旻
    慶即永善商行1,060 萬4,606 元，及自95年2 月25日起至清
    償日止，按年息5 ％計算之利息。查上開追加原告庚○○、
    丁○○部分及擴張原告林旻慶即永善商行請求金額部分，其
    請求之基礎事實均為本件火災之發生與歸責，原告林旻慶即
    永善商行部分亦僅係擴張請求之金額，而原告庚○○、丁○○之請求，於另案即本院96年度重訴字第92號審理已為之調
    查，原告亦同意引用該案卷內之調查資料，本院認其追加與
    擴張對於被告之防禦與訴訟之終結尚不甚妨礙，參照前開規
    定，應予准許。
貳、實體方面
一、兩造不爭執事項：
  (一)本件大園牛排館、永善商行位於桃園縣大園鄉○○○路25號
    ，相鄰而同一門牌，均係向己○○所承租。被告壬○○為被
    告子○○之胞妹、為被告丙○○之妻。原告丁○○為林旻慶
    之胞兄、原告庚○○為渠等之母親。
  (二)永善商行包括本件佛具店及後方製香工廠，本件火災並未波
    及製香工廠部分。
  (三)永善商行為獨資商號，登記負責人為林旻慶。
  (四)本件火災發生之直接原因為被告子○○於大園牛排館內使用
    爐具烹煮食物，卻貿然外出，致爐具持續燃燒而引發大火，
    使該牛排館被燒毀，且延燒至左鄰本件佛具店，肇致本件佛
    具店內如附件一所示品項物件之財物遭燃燒損害。
  (五)附件一編號1 至468 號所示品項物件，其價值依原告所提出
    之財政部95年2 月8 日台財稅字第09400632411 號函所公布
    之94年度營利事業各業同業利潤標準扣除11％之利潤計算。
  (六)原告丁○○、庚○○於本件火災發生時在本件佛具店內，因
    逃躲之際，使庚○○受有十二胸椎壓迫性骨折、尾椎線性骨
    折之傷害、原告丁○○則受有左前臂及左膝擦挫傷之傷害。
  (七)被告子○○因上開過失行為，經本院刑事庭以95年度易字15
    70號刑事判決以業務過失傷害人，判處有期徒刑4 月。被告
    丙○○、壬○○則經台灣桃園地方法院檢察署95年度偵字第
    2256 8號為不起訴處分後，經原告聲請再議，復經台灣高等
    法院檢察署96年度上聲議字第1338號處分書駁回再議。
二、得心證之理由
    按當事人主張有利於己之事實者，就其事實有舉證之責任，
    民事訴訟法第277 條前段定有明文。是主張法律關係存在之
    當事人，就該法律關係發生所須具備之特別要件，應負舉證
    之責任，而侵權行為損害賠償請求權之存在，除須有損害之
    發生及行為人有故意、過失之事實外，並以二者之間有相當
    因果關係為成立要件，故侵權行為損害賠償之訴訟，主張侵
    權行為之人須先就上述要件為相當之證明，始能謂其請求權
    存在，此為我國審判實務上對於侵權行為舉證責任分配法則
    之一向通見（見最高法院58年台上字第1421號判例、77年台
    上字第108 號、70年台上字第2550號、80年台上字第1463號
    、82年度台上字第267 號判決）。查本件火災發生之直接原
    因係由於被告子○○用火不慎所致，且因本件火災致生本件
    佛具店內財物燃燒毀損及原告庚○○、丁○○受有前揭傷害
    之事實，為兩造所不爭執，且有桃園縣政府消防局火災原因
    調查報告書、火災現場照片、原告庚○○、丁○○之診斷證
    明書等在卷可稽，本院刑事庭95年度易字第15 70 號刑事判
    決亦同此認定，足堪認定。惟原告主張
    本件佛具店內如附件一所示品項物件為原告林旻慶即永善商
    行所有而遭燒毀，且被告丙○○、壬○○為共同侵權行為人
    或被告丙○○、壬○○為被告子○○之僱用人，應連帶負損
    害賠償責任，均為被告所否認，則原告自應就上開事實負舉
    證責任。是本件所應審酌者厥為：
  (一)被告丙○○、壬○○是否共同經營大園牛排館，並雇用被告
    子○○，應負僱用人責任，依民法第188 條第1 項規定，與
    被告子○○對本件火災所生之財物損失與人身傷害負連帶賠
    償？
  (二)被告丙○○、壬○○是否與被告子○○為共同侵權行為人，
    應依共同侵權行為法律關係，與被告子○○對本件火災所生
    財物損失及人身傷害負連帶賠償責任？
  (三)本件火災所生之財物損害，該等財物之所有權人是否為原告
    林旻慶即永善商行？原告林旻慶即永善商行是否得請求賠償
    該財物損害？如得請求，其金額若干？
  (四)原告庚○○、丁○○因本件火災所致人身傷害，得請求之損
    害賠償金額若干？
  茲依序分述如下：
  (一)查原告主張被告丙○○、壬○○於本件火災發生時為大園牛
    排館之共同經營人，並僱用被告子○○，無非係以大園牛排
    館之租約係由被告丙○○與出租人己○○所訂立，且被告丙○○亦頻繁出入大園牛排館參與經營、壬○○負責處理店內
    進貨、結帳記帳及支付貨款等情所為推論。惟查本件大園牛
    排館之租約雖係由被告丙○○與出租人己○○所簽立，有該
    租賃契約書在卷可稽，惟被告丙○○為被告壬○○之夫，因
    被告壬○○欲經營牛排館，故由被告丙○○出面承租大園牛
    排館，承租期間房租係由被告壬○○或子○○給付，被告丙○○未曾交付房租，被告壬○○曾於95年農曆過年前向出租
    人己○○表示要將牛排館頂讓與被告子○○等情，為證人己○○到庭具結證述明確，核與被告3 人所述情節相符，而被
    告壬○○、子○○2 人經本院於初次審理時即以隔離訊問後
    亦為一致相符之陳述，又由被告子○○於本件火災發生之初
    桃園縣政府消防局至現場勘查時，當場即以老闆身分製作談
    話筆錄，有桃園縣政府消防局火災原因調查報告書內附火災
    現場勘查人員簽到表在卷可稽（本院卷一第122 頁），又被
    告子○○於95年2 月26日製作警詢筆錄時亦陳稱該牛排館係
    其獨資經營等語（本院96年重訴字第92號卷第48頁）之情節
    以觀，即在本件火災發生之初，被告子○○尚處驚慌情緒中
    、尚未思及日後訴訟究責而較少自身利害、責任考量下所為
    陳述，亦與其後所為陳述一致，堪認被告子○○所言為真。
    復衡諸證人己○○同為兩造之出租人，於本件火災發生前與
    兩造素無嫌隙，而於本件火災發生後，雖與原告另曾有訴請
    返還房屋之訴，惟本件火災所致之損害賠償應由何人負擔、
    原告是否得以獲償之問題，與證人己○○尚無任何牽連，證
    人己○○應無甘負偽證罪責而偏袒被告丙○○、壬○○為不
    實證言之虞，其為證言足堪信實。至原告另以若被告丙○○
    係為被告壬○○簽約而未參與經營大園牛排館，則何以被告
    壬○○並未以保證人身分簽約、若火災發生時被告壬○○未
    參與經營，何以負責店內進貨、結帳記帳及支付貨款事務等
    情質疑之。惟被告丙○○為被告壬○○之夫，被告壬○○欲
    經營生意而由其夫出面簽立租約，而被告壬○○本係與被告
    子○○合夥經營該店，又與子○○為姊妹關係，其於讓渡該
    店出資予被告子○○後，繼續於該店內幫忙被告子○○處理
    店務，均尚無何違背事理常情之處。此外，原告尚未能提出
    其他足以證實上開主張之證據，自難認被告丙○○、壬○○
    於本件火災發生時為大園牛排館之經營人且為被告子○○之
    僱用人之事實為真。是被告丙○○、壬○○對於本件火災發
    生之財物損失、人身傷害等損害，自無從課以連帶賠償之義
    務。
  (二)又按數人共同不法侵害他人之權利者，對於被害人所受損害
    ，所以應負連帶賠償責任，係因數人之行為共同構成違法行
    為之原因或條件，因而發生同一損害，具有行為關連共同性
    之故。是原告主張被告丙○○、壬○○與被告子○○為共同
    侵權行為人，自需以被告丙○○、壬○○亦各自有侵權行為
    且該行為與導致本件火災發生有關連共同性為要件。惟查，
    原告自始均未能提出被告丙○○、壬○○對於本件火災之發
    生有何故意、過失行為，僅稱本件火災之發生，除被告子○○之過失行為所致外，應不排除係因牛排館內瓦斯、炊具及
    防火消防設施之設置有所疏失或疏於管理云云，惟亦未提出
    任何證據以實其說，自難認定原告主張為真。
  (三)按侵權行為賠償損害之請求權，以受有實際損害為成立要件
    ，若無損害亦即無賠償之可言，且請求權人除有讓與債權之
    情形外，自應以受有實際損害之人為限。查永善商行雖係獨
    資商號且由林旻慶登記為負責人，為兩造所不爭執之事實，
    並有營利事業登記證在卷可稽，惟該負責人之登記僅係商行
    經營人為何人之表徵，至於商行內所擺置物件究屬何人所有
    ，仍應以客觀事證分別判斷其所有權之歸屬，尚非得遽以認
    定即為該登記負責人所有（此觀諸原告就商行內所擺置之CD
    試聽台，亦自承係向他人所借用，依法負有返還責任等語自
    明，本院卷二第148 頁民事準備五狀）。經查，原告林旻慶
    即永善商行於本件尚未起訴而聲請保全證據時，經本院詢問
    即陳稱：「（法官問：聲請人是否偕同何人到庭？）我是永
    善商行登記負責人，商行是經營製香佛具，對外招牌是掛『
    升香製香佛具量販店』，我偕同實際負責人丁○○及負責量
    販店販售業務的庚○○到庭。…。」（本院95年度聲字第53
    0 號保全證據卷第31頁95年4 月14日訊問筆錄）。嗣原告丁○○於檢察官偵訊時陳稱：「失火處為伊與其母庚○○居住
    之處。」、林旻慶則陳稱：「我個人在該址沒有財物損失」
    、「（檢察官問：你告訴不合法，意見？）沒有，我只單純
    的開店登記負責人，沒有實際財物損失。」（台灣桃園地方
    法院檢察署95年度他字第1911號卷95年5 月30日檢察官偵訊
    筆錄）。又於本件起訴之初尚未追加丁○○為原告前，丁○○亦經本院依職權傳訊以證人身分到庭，除陳以其兄弟2 人
    確有於檢察官偵查時之上開陳述，且另證稱：「（法官問：
    （提示）本件起訴狀所附損害明細表及照片所示之相關財物
    是何人所有？）是我所有。我是上開商行及佛具量販店的實
    際經營人。」、「（法官問：本件火災所導致上開財物損害
    ，被害人是何人？）被害人是我。本件起訴時，我們以為必
    須以商號登記名義人才可以提出訴訟，但實際受損害的人是
    我。」「（法官問：上開財物是否全部屬於你所有？）上開
    地址（桃園縣大園鄉○○○路25號1 樓）所在的商行及量販
    店是我負責經營，原告林旻慶自己有在中壢市○○路76號另
    外經營一家佛具量販店，兩家店所掛招牌相同。我與原告沒
    有分家，但是大園與中壢的兩家店是各自經營，各做各的。
    只是在大園店部分，有製香工廠，是由我與原告兩人共同出
    資製香，產品交由我與原告各自在上開兩家店內，各別販賣
    。我所經營的大園店內的香，大部分都是由上開製香工廠自
    己製作的，只有少部份價格比較低廉的香是向他人買來的。
    在上開大園店內的所有財物都屬於我所有，而放在上開製香
    工廠內的相關財物，其中香及製香機器的部分，是我與原告
    共同出資及製作，應屬我們兩人共有，香及製香機器以外的
    其他財物，都是我所有。」；當場復經本院告以所謂合夥、
    隱名合夥或信託約定之要旨後，證人表示瞭解卻仍堅為上開
    陳述（本院卷一第90頁以下95年6 月9 日準備程序筆錄）。
    由上可知，永善商行內之財物應為原告丁○○所有，而非永
    善商行之登記負責人即林旻慶所有甚明。至原告丁○○、林
    旻慶即永善商行嗣後於本院95年7 月26日庭訊時雖均改稱：
    渠等為合夥關係，尚未分家等語（本院卷一第168-169 頁）
    、原告庚○○亦以證人身分到庭證稱：永善商行為林旻慶所
    開立，營收歸林旻慶所有，丁○○係受僱領薪等語（本院卷
    二第215 頁以下），惟上開丁○○、林旻慶先前之陳述已甚
    為明確，復經本院闡明合夥、隱名合夥、信託約定關係等要
    旨後，丁○○仍為前開陳述，實無何其係誤為陳述之解釋餘
    地，原告嗣後再為大相逕庭之陳述，難以憑採。是本件永善
    商行內之財物既非屬原告林旻慶即永善商行所有，從而，原
    告林旻慶即永善商行自不得以受損害人之地位請求因本件火
    災所致永善商行之財物損失。而原告丁○○既未為此部分請
    求，則本院亦無須續就實際受損害之財物數額為判斷。
  (四)按因故意或過失不法侵害他人之權利者，負損害賠償責任，
    民法第184 條第1 項前段定有明文。又不法侵害他人之身體
    或健康者，對於被害人因此喪失或減少勞動能力或增加生活
    上之需要時，應負損害賠償責任；不法侵害他人之身體者，
    被害人雖非財產上之損害，亦得請求賠償相當之金額，民法
    第193 條第1 項、第195 條第1 項前段亦分別定有明文。查
    被告子○○因過失行為致本件火災發生，原告庚○○為逃躲
    本件火災受有十二胸椎壓迫性骨折、尾椎線性骨折、原告丁○○亦因此受有左前臂及左膝擦挫傷之傷害，此為兩造所不
    爭執，並有壢新醫院診斷證明書各1 紙在卷可稽，足堪認定
    。而該等傷害自與被告子○○之過失行為有因果關係，被告
    子○○對於原告庚○○、丁○○所受傷害自應負侵權行為責
    任。原告庚○○據此請求賠償3 萬6,000 元之醫療費用、50
    萬元精神慰撫金、原告丁○○請求賠償30萬元精神慰撫金，
    被告則辯以金額並非必要且過高。茲就原告庚○○、丁○○
    請求之該等金額是否有理由分述如下：
  1.原告庚○○醫療費用部分：
    查原告庚○○雖因本件火災而受有十二胸椎壓迫性骨折、尾
    椎線性骨折等傷害，惟原告庚○○所提出之醫療單據為中國
    傳統國術損傷復整協會祥森整復骨傷科、欽習堂國術館所開
    立，該等國術館並非合格之中西醫醫療院所，又原告庚○○
    該傷勢是否有至整復骨傷科及國術館接受民俗治療之必要，
    復經本院函詢壢新醫院回稱：依病患病況應可繼續於本院骨
    科或復健科追蹤治療等語（本院96年度重訴字第92號卷第44
    、94頁），亦未認原告庚○○有受民俗治療之必要性，此外
    ，原告庚○○亦未提出該等民俗治療必要性之依據，自難認
     此項支出為必要，故原告庚○○此項請求尚屬無據。
  2.精神慰撫金部分：原告庚○○、丁○○因本件火災而受有前
    揭傷害及逃躲火災時之驚恐，核諸該等傷害對於日常生活之
    影響雖尚非嚴重，惟精神上確有相當之苦楚，另斟酌原告庚○○自承在永善商行內協助店務、並有不動產1 筆，原告丁○○提出曾擔任社團組織等之會長、委員等資料，經濟狀況
    尚可等情；及被告子○○現工作為在餐廳洗碗，月薪1 萬
    5000 元 、無存款及不動產等情況，認為原告庚○○、丁○○之慰撫金請求分別以10萬元、5 萬元為適當。
三、綜上，原告庚○○、丁○○依侵權行為之法律關係，請求被
    告子○○給付原告庚○○10萬元、原告丁○○5 萬元，及均
    自追加起訴狀繕本送達翌日即96年12月15日起至清償日止，
    按年息5 ％計算之利息，為有理由，應予准許。其餘部分所
    為之請求，為無理由，應予駁回。
四、本判決所命給付金額，未逾50萬元，應依民事訴訟法第389
    條第1 項第5 款宣告假執行；被告就此陳明願供擔保免為假
    執行，爰酌定相當之擔保金額准許之。至原告其餘假執行之
    聲請，因訴之駁回而失所依據，不予准許。
五、本件事證已臻明確，其餘兩造主張、陳述暨所提之證據，經
    審酌均與本院前揭判斷不生影響，爰不一一詳予論述，附此
    敘明。
六、據上論結，原告之訴為一部有理由，一部無理由，依民事訴
    訟法第79條、第85條第1 項前段、第389 條第1 項第5 款、
    第392 條第2 項，判決如主文。
中    華    民    國    97    年    6     月    20    日
                民事第一庭  審判長法  官  郭琇玲
                                  法  官  林哲賢
                                  法  官  陳雪玉
如對本判決上訴，須於判決送達後20日內向本院提出上訴狀。
以上正本與原本無異。
中    華    民    國    97    年    6     月    25    日
                                 書記官   吳瓊英


司法院資訊處製作；財團法人民間司法改革基金會備份。
